【裁判字號】    89,易,1192
【裁判日期】    891002
【裁判案由】    電信法
【裁判全文】
臺灣臺北地方法院刑事判決                        八十九年度易字第一一九二號
    公  訴  人  臺灣臺北地方法院檢察署檢察官
    被      告  乙○○
右列被告因違反電信法案件，經檢察官聲請以簡易判決處刑（八十九年度偵字第四二
一、六五三○號），本院改以通常程序審理，判決如左：
    主  文
乙○○未經許可擅自設置或使用電台發送九千赫至三百秭赫之射頻信息，致干擾無線
電波之合法使用，處有期徒刑月，如易科罰金，以銀元佰元即新台幣玖佰元折算
壹日。扣案如附表一、二所示之物均沒收。
    事  實
一、被告乙○○明知非經主管機關交通部之核准，不得設置電台發送射頻信息之規定
    ，竟仍未經主觀機關交通部之核准，自民國（下同）八十八年十月二十二日台灣
    士林地方法院八十八年度士簡字第四五六號刑事判決確定時起至八十九年二月一
    日止，在台北縣新店市○○路四三○、四三二號八樓（公訴人誤書為台北縣新店
    市○○○路一○五號五樓）設置錄音室製播節目，設立「鄉親」非法廣播電台（
    自八十八年十二月三十一日起改名為「長青之音廣播電台」），而於該址十四樓
    及台北市士林區○○○路○段二三二巷一弄八十號山坡架設發射機、射頻功率放
    大器等器材，擅自使用調頻一○三‧○、一○七‧三兆赫之無線電頻率，發送介
    於九千赫至三百秭赫率之射頻信息，致干擾合法之無線電波調頻一○七‧七兆赫
    使用者台北之音廣播電台。嗣八十九年二月一日經交通部電信總局北區電信監理
    站會同電信警察第一隊，在前開二址查獲，並扣得其所有如附表一、二所示之發
    射機等物。
二、案經交通部電信總局函請台灣台北地方法院檢察署檢察官聲請簡易處刑，由本院
    改以通常程序審理。
    理  由
壹、前開有罪部分：
  一、訊據被告乙○○就於前揭時間於上述二址未經核准即設立電台，架設發射機、
      射頻功率放大器等器材，於調頻一○三‧○、一○七‧三兆赫之無線電頻率發
      送介於九千赫至三百秭赫率之射頻信息等事實，於本院審理時均坦承不諱，惟
      辯稱：伊僅有設置長青電台，並未有鄉親電台，係因交通部申請電台、使用無
      線電頻率之門檻過高，一般民眾均無法申請，而其使用之無線電頻率發射信息
      並不強烈，且台北之音廣播電台亦曾直接發函告知伊所發送之電信節目並未干
      擾台北之音廣播電台之節目云云。經查：
    (一)被告乙○○就前開犯罪事實，除部分坦承不諱外，核與證人丙○○即台北市電
      信總局當場查獲人員證述：「長青電台我們查到有二次，八十八年十月七日、
      八十九年二月一日，八十八年十月七日使用的是一○七點三，八十九年二月一
      日查到就變成一○七點三、一○三點零，二個電台的內容是一樣的。」、「八
      十九年二月一日查到的電台名稱是鄉親，電台名稱雖然不一樣，但是依據查到
      的電話號碼，查出使用人相同。」（均見八十九年八月十四日筆錄）等情相合
      ，並經證人高泉發、黃崇懷、吳秀菊證述歷歷，並有於台北縣新店市○○路四
      三○號八樓內、台北市○○○路○段二三二巷一弄八○號後方山坡等處查獲如
      附表一、二所示之物及搜索扣押筆錄、現場照片、房屋租賃契約書、電話使用
      人名稱表在卷可參（見八十九年度偵字第六五三○號卷第四六頁搜索扣押證明
      筆錄）。
    (二)又射頻信息是否干擾合法電視電台，係按交通部電信總局八十八年四月六日電
      信廣八八字第五○一九七一○號函所定之「廣播電視電台遭非法電波干擾之認
      定標準：（二）於合法廣播電台發射天線半徑（：：調頻乙類為二十公里：：
      ）距離內測得非法擅自使用頻率者發射之射頻訊息電場強度達五點以上，：：
      或第二鄰頻超過六十四貝微伏（ｄＢμ＼Ｍ）：：者」（見台灣台北地方法院
      檢察署八十九年度偵字第六五三○號卷第六三頁）之標準以為認定。次因調頻
      一○七‧七兆赫為發射功率三千瓦之乙類廣播電台，其服務區半徑為二十公里
      ，而調頻一○七‧三兆赫為該頻率之第二鄰頻道，故交通部電信總局北區電信
      監理站於八十八年十二月三十一日在三重市忠孝橋旁堤防、河邊北街六四號旁
      、重陽截流站、三信路一號前、蘆洲市○○路二一二號前、台北市○○路○段
      與士商路口、承德路三段與酒泉街口、承德路二段與民生西路口天橋上等八處
      調頻一○七‧七兆赫十公里服務半徑內，就調頻一○七‧三兆赫頻率干擾調頻
      一○七‧七兆赫頻率之情形為干擾測試，結果：調頻一○七‧三兆赫頻率於上
      開八處所之電場強度均分別達於七十八、八十、七十八、八十、八十、八十七
      、七十、七十貝微伏（ｄＢμ＼Ｍ）等情，有干擾測試報告、測試結果照片在
      卷可佐（見台灣台北地方法院檢察署八十九年度聲字第三六二號卷第十四頁）
      。並經證人甲○○證稱：「本件影響的是台北之音中功率電台，我們的認定標
      準有兩種，其中一種符合就造成干擾。本件移送是以（二）的標準，可能會以
      人耳聽力沒有造成影響，但是達到移送標準，事實上影響電波。長青電台是台
      北之音電台的第二鄰頻道上，這是為台北之音預留的干擾空白的頻道。本件測
      量影響有設五個點，事實證明都有遭到影響，六十四分貝可能會造成雜音或中
      斷。」，是被告乙○○設置之「長青之音廣播電台」已達交通部電信總局所定
      之廣播電視電台遭非法電波干擾之認定標準，已致干擾台北之音廣播電台，則
      被告乙○○所辯台北之音廣播電台稱並未受干擾云云委無足採。
    (三)此外，被告乙○○雖自八十九年一月二十五日因違反電信法案件入監執行至八
      十九年三月二十日始行出監，而於本件查獲時正因案執行中，然被告自承：「
      ：：我雖然在監獄中執行，但是機器設備插電，會自己迴帶，一直播放。」（
      見八十九年九月十一日筆錄），無礙其電台之設置、播放。綜上所述，本件事
      證明確，被告乙○○前揭犯行至堪認定，應予依法論科。
  二、按電信法第五十八條雖於八十八年十一月三日，業經修正公布，並自同年月五
      日生效，被告前揭違反電信法犯行，迄八十九年二月一日始被查獲，仍應依新
      修正之電信法處罰，首先敘明。核被告乙○○設置電台，發送射頻信息，致干
      擾合法之「台北之音廣播電台」之行為，係違反電信法第五十八條第一項之罪
      。本院爰審酌被告前於八十八年六月間即同因違反電信法，經本院判處拘役五
      十五日（未構成累犯），仍不知悔悟，續為本件行為，於本院審理時仍理直氣
      壯，稱己「勇於違法」，其漠視法律之心態、價值觀之扭曲至灼，並衡量被告
      其餘犯罪之手段、目的、侵害之法益、所受之刺激等一切情狀，量處如主文所
      示之刑，並諭知易科罰金折算之標準。至扣案所附表一、二所示之物，均係被
      告所有供犯罪所用之電信器材，業經被告供陳在卷，爰依電信法第六十條沒收
      之。
貳、不另為免訴部分：
  一、公訴意旨另略以：被告乙○○：
    (一)明知未經主管機關交通部核准仍擅自於民國八十八年三月間，在臺北市○○○
      路○段二號十一樓、臺北市○○路二四五巷一一一號設置翌虹廣播電臺及轉播
      站。並與甲○○（另案聲請簡易判決）基於共同犯意聯絡，由甲○○擔任電臺
      節目主持人，發送一○四．五兆赫之射頻信息，播放歌曲及呼籲愛護動物不棄
      養不撲殺，且從中促銷滋益康脫脂奶粉及深海鮭魚油等供不特定人士聽賞，致
      干擾合法之警察廣播電臺通訊，經交通部於八十八年三月十六日發函警告該行
      為已干擾合法通信，並命改正、拆除電臺設備，猶未改善，繼續發射前述射頻
      信息播放節目。迨於八十八年四月二十九日二十時許，在上址為警查獲，並扣
      得違法射頻管制器材五臺、成音設備九件、天線四支、文件資料乙批及健康食
      品三盒等物；
    (二)未經主觀機關交通部之核准，自八十八年間起至八十八年十月二十二日台灣士
      林地方法院八十八年度士簡字第四五六號刑事判決確定時止，在台北縣新店市
      ○○路四三○、四三二號八樓（公訴人誤書為台北縣新店市○○○路一○五號
      五樓）設置錄音室製播節目，設立「鄉親」非法廣播電台（自八十八年十二月
      三十一日起改名為「長青之音廣播電台」），有同為前揭犯罪事實欄之發射射
      頻信息、干擾台北之音廣播電台之行為；
    (三)故被告乙○○尚涉有違反電信法第五十八條第二項後段之罪嫌等語。
  二、惟按案件曾經判決確定者，應諭知免訴之判決，刑事訴訟法第三百零二條第一
      款定有明文。又前判決既判力依最高法院三十二年上字第二五七八號判例所揭
      意旨，以最後事實番法院宣示判決之時為界點，然簡易程序之判決依刑事訴訟
      法第二百二十四條第一項但書之規定，因其不經言詞辯論，故亦不宣示之，而
      不經宣示之裁判必經合法送達始生效力，易生不可變更之效果，故其既判力之
      時點，自應以最初送達之日期（參見台灣高雄地方法院八十五年一月份法律座
      談會之研討意見）。
  三、經查，被告乙○○自八十七年一月間起，至八十八年五月十八日下午一時止，
      因未經主管機關交通部核准，擅自在台北市○○街六之一號三樓、台北市○○
      路六一巷四弄三三號後方竹林，設置「全球廣播電台」及轉播站，發送一○○
      ‧三兆赫之設頻信息，將電台部分時段出租他人播放節目或供不特定人點歌，
      致干擾合法之國際社區調頻廣播電台通信，經交通部發函警告該行為已干擾合
      法通信，並命改正、拆除電台設備仍不改正，繼續發射前述設頻信息之行為，
      業經台灣士林地方法院士林簡易庭於八十八年十月五日以八十八年度士簡字第
      四六五號刑事判決因違反電信法第五十八條第二項處拘役五十日，該判決已於
      八十八年十月二十二日初次送達於被告乙○○等情，業經本院電話查詢台灣士
      林地方法院士林簡易庭書記官屬實，有該判決影本、台灣高等法院被告全國前
      案紀錄表、台灣高等法院檢察署刑案紀錄簡覆表、電話紀錄單在卷可稽。故依
      上開說明，被告乙○○犯上開(一)、(二)所述罪刑之時間係自八十八年年初起至同
      年十月二十二日台灣士林地方法院八十八年度士簡字第四六五號刑事簡易判決
      初次送達被告乙○○時止，為前案之既判力效力所及，然因該部分與前開有罪
      部分有裁判上一罪關係，爰不另為免訴之諭知，附此敘明。
、台北士林地方法院檢察署併辦部分：
  一、台灣士林地方法院檢察署八十九年度偵字第二○八七號、八十八年度偵字第一
      一七八五號移送併辦意旨認：被告乙○○(1)於八十八年十月七日為警於台北市
      士林區○○○路○段二三二巷一弄八十號、台北縣新店市○○路四三二號八樓
      架設廣播電台用天線，擅自使用一○七‧七兆赫電波，設置長青非法廣播電台
      ，干擾台北之音廣播電台；(2)於八十八年八月至十月十四日於台北市○○街六
      之一號三樓、頂樓設置全球廣播電台，擅自使用調頻一○○‧三兆赫，干擾合
      法之台北國際社區廣播電台等事實，因該(1)、(2)部分同係屬前述台灣士林地方
      法院士林簡易庭八十八年度士簡字第四六五號刑事簡易判決效力所及，而非本
      件前揭有罪部分事實所得擴張，難與該部分產生連續犯裁判上一罪關係。
  二、台灣士林地方法院檢察署八十九年度偵字第四三九四、五六○一號移送併辦意
      旨認：被告乙○○未經許可自八十八年起至八十九年三月六日，在台北市○○
      路○段三四八號十一樓設置錄音室，在台北市○○區○○路二四五巷三四弄二
      五六號及頂樓架設發射機，設立「觀音之聲台灣文化」非法廣播電台，使用調
      頻八七‧五兆赫無線電頻率，違反電信法第四十八條第一項規定，然未干擾到
      無線電波之合法使用者，涉嫌違反犯電信法第五十八條第三項之規定等語。然
      該部分與被告前揭事實欄所載違反電信法五十八條第一項之罪名、構成要件並
      不相同，難認有何連續犯之裁判上一罪關係。
  三、綜上所述，前揭一、二部分均屬未起訴之部分，故本院不得併行審究，自應退
      回原移送併辦單位，重行處理，併此同陳。
據上論斷，依刑事訴訟法第四百五十二條、第二百九十九條第一項前段，電信法第五
十八條第一項、第六十條、刑法第十一條、第四十一條、罰金罰鍰提高標準條例第二
條、現行法規所定貨幣單位折算新台幣條例第二條，判決如主文。
本案經檢察官謝名冠到庭執行職務
中    華    民    國      八十九      年      十      月        二      日
                                      臺灣臺北地方法院刑事第三庭
                                          法  官  郭  惠  玲
右正本證明與原本無異。
如不服本判決，應於判決送達後十日內，向本院提出上訴狀。
                                          書記官  林  淑  貞
中    華    民    國      八十九       年      十     月       二       日
附錄本案論罪科刑法條全文：
電信法第五十八條
未經許可擅自設置或使用電台發送九千赫至三百秭赫之射頻信息，致干擾無線電波之
合法使用者，處二年以下有期徒刑、拘役或科或併科新台幣六十萬元以下罰金。
違反第四十六條第四項規定設置或使用無線廣播電台或無線電視電台發送射頻信息，
致干擾無線電波之合法使用，或違反第四十八條第一項規定擅自使用或變更無線電頻
率致干擾無線電波之合法使用者，依前項之規定處斷。
違反第四十八條第一項規定，擅自使用或變更無線電頻率未干擾無線電波之合法使用
者，處拘役或科或併科新台幣二十萬元以下罰金。
附表一：（台北縣新店市○○路四三○號八樓內查獲）
┌─┬─────────┬─┬─────────┬─┬─────────┐
│  │品名、數量        │  │品名、數量        │  │品名、數量        │
├─┼─────────┼─┼─────────┼─┼─────────┤
│一│ＵＨＦ發射機一部  │六│天線一部          │十一│混音器一部        │
│  │（頂樓查扣）      │  │（頂樓查扣）      │  │                  │
├─┼─────────┼─┼─────────┼─┼─────────┤
│二│錄放音機卡式一部  │七│錄放音機ＭＤ一部  │十二│放音機ＣＤ二部    │
├─┼─────────┼─┼─────────┼─┼─────────┤
│三│放大器一部        │八│放音機卡式一部    │十三│訊號分歧器一部    │
├─┼─────────┼─┼─────────┼─┼─────────┤
│四│麥克風二支        │九│收音機ＡＭ／ＦＭ一│十四│訊號線一捲        │
│  │                  │  │部                │  │                  │
├─┼─────────┼─┼─────────┼─┼─────────┤
│五│節目表一張        │十│錄音帶一卷        │  │                  │
└─┴─────────┴─┴─────────┴─┴─────────┘
附表二：（台北市○○○路○段二三二巷一弄八○號後方山坡，見八十九年度偵字第
六五三○號卷第四六頁搜索扣押證明筆錄）
┌─┬─────────┬─┬─────────┬─┬─────────┐
│  │品名、數量        │  │品名、數量        │  │品名、數量        │
├─┼─────────┼─┼─────────┼─┼─────────┤
│一│射頻功率放大器一台│六│ＦＭ激勵器一台    │十一│ＵＨＦ立體接受機一│
│  │（ＰＪ一○○○Ｍ）│  │                  │  │台                │
├─┼─────────┼─┼─────────┼─┼─────────┤
│二│混音器一台        │七│ＳＴＬ接收天線一台│十二│ＦＭ激勵器一台    │
│  │                  │  │                  │  │（0000000）│
├─┼─────────┼─┼─────────┼─┼─────────┤
│三│功率放大器一台    │八│電源供應器四台    │十三│功率放大器一台    │
├─┼─────────┼─┼─────────┼─┼─────────┤
│四│發射機一台        │九│激勵器一台        │十四│ＵＨＦ接受機一台  │
├─┼─────────┼─┼─────────┼─┼─────────┤
│五│ＳＴＬ天線一台    │十│發射天線一台      │  │                  │
└─┴─────────┴─┴─────────┴─┴─────────┘


司法院資訊處製作；財團法人民間司法改革基金會備份。
